臺灣高等法院臺南分院刑事判決　　　　　九十一年度交上易字第七號　孝股
　　上　訴　人　臺灣臺南地方法院檢察署檢察官
　　被　　　告　甲○○
右上訴人因被告公共危險等案件，不服臺灣臺南地方法院九十年度交易字第三七三號
中華民國九十年十月十二日第一審判決（起訴案號：臺灣臺南地方法院檢察署九十年
度偵字第七七０六號），提起上訴，暨併案審理（併案審理案號：臺灣臺南地方法院
檢察署九十年度營偵字第一二０七二號），本院判決如左：
   主  文
上訴駁回。
    事  實
一、甲○○前於民國（下同）八十六年間，曾因犯賭博罪，經臺灣臺南地方法院判處
    有期徒刑三月，如易科罰金，以三百元折算一日，緩刑二年確定（未構成累犯）
    。然其仍不思悔改，又於九十年七月七日晚間七時三十分許，在台南縣安定鄉友
    人住處，飲用啤酒後，業已達於不能安全駕駛動力交通工具之程度，竟仍駕駛車
    牌號碼三Ｍ－一二二一號自用小客車，自該處欲返回其位於台南市○○路之住處
    。嗣於同日晚間九時十五分許，沿台南市○○○路○段，由北往南方向，行經該
    路段與同路段二二六巷之交岔路口時，因不勝酒力以致駕車操控能力變差，且疏
    未注意車前狀況，而不慎與沿中華路二段二二六巷，由東往西方向，行抵該路口
    之由乙○○所駕駛之車牌號碼ＦＹ九－六一二號重型機車發生碰撞，並造成乙○
    ○受有頭部外傷、顏面額部及上唇多處裂傷等傷害（過失傷害部分，業據乙○○
    於原審當庭撤回告訴，而判決不受理確定）。後經警據報前往現場處理，當場測
    得甲○○之吐氣酒精濃度仍高達每公升０‧五六毫克，而查獲上情。
二、案經台南市警察局第一分局報告臺灣臺南地方法院檢察署檢察官偵查起訴。
    理  由
一、右揭犯罪事實，已據被告甲○○於警訊時及偵審中坦白承認，核與被害人即騎機
    車遭被告駕車撞及之乙○○於警訊時及偵審中指述之情節相符，此外復有道路交
    通事故調查報告表一紙、現場照片十二張及吐氣酒精濃度測試表、刑法第一百八
    十五條之三案件測試觀察紀錄表各一份附卷可參。
二、按刑法第一百八十五條之三所稱服用酒類或其他相類之物，不能安全駕駛動力交
    通工具之公共危險條款，係屬抽象危險犯之規定，此種抽象危險係伴隨飲酒過量
    之行為而當然成立。換言之，只需客觀上有此種行為出現，危險即視為存在，其
    是否果真肇事，均不影響公共危險罪責之成立；若其果真肇駕車肇禍，其不能安
    全駕駛動力交通工具之情形，則更不待言。另參考德、美等國之認定標準，對於
    酒精濃度呼氣已達每公升零點五五毫克，或血液濃度達百分之零點一一以上，肇
    事率為一般正常人之十倍，均認為已達「不能安全駕駛」之程度（此有法務部八
    十八年五月十八日法八八檢字第一六六九號函可資參照）。查被告肇事後吐氣之
    酒精濃度，經測試結果竟高達每公升０‧五六毫克，此有吐氣酒精濃度測試表一
    紙在卷可按，參照前述說明，被告飲酒後顯已達於不能安全駕駛動力交通工具之
    程度。況被告嗣後更因不能安全駕駛之行為，而肇事致人受傷，益證被告飲酒後
    駕駛自用小客車時，確已處於不能安全駕駛之狀態。綜上所述，本件事證已甚明
    確，被告酒後駕車之公共危險犯行，堪以認定。
三、核被告所為，係犯刑法第一百八十五條之三之重大違背安全駕駛罪。原審以被告
    罪證明確，因予適用刑法第一百八十五條之三、第四十一條第一項前段、罰金罰
    鍰提高標準條例第二條規定，並審酌被告犯罪之動機、目的，其生活狀況、品行
    、智識程度，本件犯罪所生之危險、損害，及其犯罪後，業就所為坦白承認，其
    犯後態度雖稱良好，然其前於八十六年間，即曾因犯賭博罪，經臺灣臺南地方法
    院判處有期徒刑三月，如易科罰金，以三百元折算一日，緩刑二年確定，有臺灣
    高等法院被告全國前案紀錄表一份在卷可憑，此雖未構成累犯，但其仍不思悔改
    ，再度觸犯刑責，顯見其品行非佳，且被告酒後仍駕駛小客車在道路上行駛，嗣
    後並肇事而造成被害人乙○○受傷之結果，又經警當場測得之吐氣酒精濃度，猶
    高達每公升０‧五六毫克，可知其惡性亦非輕微等一切情狀，量處有期徒刑二月
    ，並諭知易科罰金之折算標準。本院經核原判決認事用法，並無不合，量刑亦稱
    妥適。
四、上訴意旨雖認被告另於九十年十月十六日凌晨一時二十七分許，在國道一號三二
    七公里北向處，酒醉駕車，涉有公共危險犯行。經查被告此部分之犯行，與上開
    有罪部分，時間緊接，犯罪構成要件相同，顯係基於概括之犯意而為之，為連續
    犯之裁判上一罪關係，原審未及併予審酌科刑，顯有失當云云，並移請本院併案
    。然按刑法第五十六條之連續犯，必須基於一個概括之犯意，連續數行為而犯同
    一之罪名，始能成立。所謂基於一個概括之犯意，係指行為人之多次犯罪行為自
    始均在一個預定犯罪計劃之內，出於主觀上始終同一之犯意而連續進行，若後行
    為係中途另行起意發生，縱所犯為同一罪名，究非連續其初發之犯意，即無適用
    連續犯以一罪論之餘地，應併合處罰，最高法院八十三年度台上字第四八九八號
    判決可資參照。又按刑法第一百八十五條之三所稱服用酒類或其他相類之物，不
    能安全駕駛動力交通工具之公共危險條款，係屬抽象危險犯之規定，此種抽象險
    係伴隨飲酒過量之行為而當然成立，已如前述。再按飲酒後是否達不能安全駕駛
    動力交通工具，應視個案而定，尚難以行為人飲酒即認均達不能安全駕駛，是行
    為人雖有多次飲酒過量之情事，但實難想像其多次之犯行，均係基於一個預定之
    犯罪計劃，而於主觀上始終基於同一之犯意而連續進行，是上訴人以被告此部分
    犯行與前開有罪部分係基於概括之犯意而反覆為之，應成立連續犯，顯有誤會。
    況被告前開有罪部分之犯罪時間為九十年七月七日，而被告此部分犯行之犯罪時
    間為同年十月十六日，二行為相距三月餘，自難認被告此二犯行有連續犯之裁判
    上一罪關係。上訴意旨以此指摘原判決不當，為無理由，應予駁回。
五、臺灣臺南地方法院檢察署九十年度營偵字第一二０七二號併案審理部分既經本院
    認無裁判上一罪關係，本院自不得併予審理，應退回該署另行偵辦。
據上論斷，應依刑事訴訟法第三百六十八條，判決如主文。
本案經檢察官吳忠賢到庭執行職務。
中      華      民      國    九十一    年      二      月     十五     日
                                     臺灣高等法院臺南分院刑事第五庭
                                             審判長法官  鄭  文  肅
                                                   法官  王  浦  傑
                                                   法官  陳  珍  如
右正本證明與原本無異。
不得上訴。
                                             法院書記官  周  美  莉
中      華      民      國    九十一    年      二      月     十九     日
附錄本案論罪科刑法條全文：
刑法第一百八十五條之三
服用毒品、麻醉藥品、酒類或其他相類之物，不能安全駕駛動力交通工具而駕駛者，
處一年以下有期徒刑、拘役或三萬元以下罰金。
